臺灣高等法院刑事判決
109年度上訴字第1627號
上  訴  人  
即  被  告  王聖明



上列上訴人因違反毒品危害防制條例案件，不服臺灣新北地方法
院108年度審訴字第2101號，中華民國109年3月26日第一審判決
（起訴案號：臺灣新北地方檢察署108年度毒偵字第3654號），
提起上訴，本院判決如下：
    主  文
上訴駁回。
    犯罪事實
一、王聖明㈠前於民國100 年間因施用毒品案件，經臺灣士林地
    方法院以100 年度毒聲字第95號裁定送觀察、勒戒後，認有
    繼續施用毒品傾向，復經同法院以100 年度毒聲字第293 號
    裁定令入戒治處所施以強制戒治，於101 年6 月21日停止處
    分執行完畢出所，並經臺灣士林地方法院檢察署（現更名為
    臺灣士林地方檢察署）檢察官以101 年度戒毒偵字第29號為
    不起訴處分確定。㈡復於前揭強制戒治執行完畢後五年內，
    因施用毒品案件，經臺灣臺北地法院以102 年度簡字第2723
    號判決判處有期徒刑三月確定（下稱乙應執行刑，檢察官執
    行指揮書執行期間為104 年12月29日至105 年3 月18日）。
    ㈢又於103 年間因施用毒品案件，經臺灣士林地方法院分別
    以103 年度審簡字第576 號、103 年度審簡字第1401號判決
    各判處有期徒刑四月、六月確定，嗣經同法院以104 年度聲
    字第419 號裁定應執行有期徒刑九月確定（下稱甲應執行刑
    ，檢察官執行指揮書執行期間為104 年3 月19日至104 年12
    月28日）。㈣再於104 年間因施用毒品案件，經同法院以104
     年度審易字第1453號判決判處有期徒刑七月確定（下稱丙
    應執行刑，檢察官執行指揮書執行期間為105 年3 月19日至
    105 年10月18日）。甲、乙及丙應執行刑九月、三月及七月
    經接續執行，於105 年5 月23日縮短刑期假釋後續執行另案
    拘役30日，於105 年6 月21日出監併付保護管束，嗣經撤銷
    假釋，尚應執行殘刑4 月13日。詎仍不知戒除毒癮，基於施
    用第二級毒品甲基安非他命之犯意，於108 年6 月3 日19時
    許，在其位於新北市○○區○○街0 段000 巷000 號2 樓住處，
    以將甲基安非他命置於玻璃球內，點火燒烤吸入其煙霧之方
    式，施用甲基安非他命1 次；復基於施用第一級毒品海洛因
    之犯意，於108 年6 月5 日10時5 分許為警採尿時起回溯26
    小時內之某時，在同上址處，以將海洛因摻入香菸後點燃吸
    食之方式，施用海洛因1 次。嗣於108 年6 月4 日23時10分
    許，在新北市○○區○○街00號前，因另案通緝為警查獲，並扣
    得甲基安非他命1 包（驗餘淨重0.2856公克），經警採集其
    尿液送驗結果，呈嗎啡、安非他命及甲基安非他命陽性反應
    ，因而查悉上情。
二、案經新北市政府警察局瑞芳分局報告臺灣新北地方檢察署檢
    察官偵查起訴。
    理  由
甲、程序方面：
一、按刑事訴訟法第159條第1項雖規定，被告以外之人於審判外
    之言詞或書面陳述，除法律有規定外，不得作為證據。惟同
    法第159條之5第1、2項已規定，經當事人於審判程序同意作
    為證據，法院審酌該言詞陳述或書面陳述作成時之情況，認
    為適當者，亦得為證據。又當事人、代理人或辯護人於法院
    調查證據時，知有第159條第1項不得為證據之情形，而未於
    言詞辯論終結前聲明異議者，視為有前項之同意（指同條第
    1項之同意作為證據），此乃第159條第1項所容許，得作為
    證據之例外規定之一。本案所據以認定被告犯罪事實之供述
    證據，檢察官及被告於言詞辯論終結前，均未就上開證據主
    張有刑事訴訟法第159條第1項不得為證據之情形，本院復審
    酌各該證據作成時並無違法及證明力明顯過低之瑕疵等情況
    ，認為適當，是未爭執之供述證據，具有證據能力。
二、本案認定犯罪事實之非供述證據，均與本案事實具有自然關
    聯性，且核屬書證、物證性質，又查無事證足認有違背法定
    程式或經偽造、變造所取得等證據排除之情事，復經本院依
    刑事訴訟法第164條、第165條踐行物證、書證之調查程序，
    檢察官及被告對證據能力均不爭執，具有證據能力。
乙、實體方面：
一、認定犯罪事實所憑之證據及理由：
　　訊據上訴人即被告王聖明固供承有施用海洛因及甲基安非他
    命之犯行，但辯稱：伊是將二種毒品放進玻璃內一起施用云
    云。然查：上述被告分別施用海洛因、甲基安非他命之犯罪
    事實，業據被告於偵查及原審審理中均供認不諱，且被告於
    偵查中供稱：「108年6月3日19時許在家裡，以玻璃球燒烤
    產生煙霧方式施用安非他命」等語（見偵卷第31頁），於原
    審訊問時供稱：「將甲基安非他命放入玻璃球內燒烤後吸食
    煙霧，將海洛因摻入香煙煙草內吸食使用」等語（見原審卷
    第254頁）；於原審準備程序時供稱：「我是將海洛因摻入
    香煙煙草內吸食使用」等語（見原審卷第254頁），於原審
    準備程序時明確供稱：「以捲煙方式施用第一級毒品」等語
    明確（見原審卷第278頁），又被告為警查獲後經採集尿液
    送驗結果，呈海洛因代謝物嗎啡，與安非他命及甲基安非他
    命陽性反應，此有新北市政府警察局受採集尿液檢體人姓名
    及檢體編號對照表、臺灣檢驗科技股份有限公司108 年6 月
    19日濫用藥物檢驗報告各1份在卷可憑。復有扣案之甲基安
    非他命1 包（驗餘淨重0.2856公克）可資佐證，並有新北市
    政府警察局瑞芳分局扣押筆錄、扣押物品目錄表、臺北榮民
    總醫院108 年7 月29日北榮毒鑑字第C0000000號毒品成分鑑
    定書各1 份及扣案物照片2張附卷可佐，足證被告於警詢、
    偵查、及原審審理時之自白與事實相符。是被告所辯，顯係
    卸責飾詞 ，殊無可採，本案事證明確，被告犯行堪以認定
    。
二、論罪科刑：
　㈠海洛因、甲基安非他命分別為毒品危害防制條例第2 條第2項
    第1 款、第2 款所規定之第一級、第二級毒品，是核被告所
    為，係犯毒品危害防制條例第10條第1 項、第2 項之施用第
    一級、第二級毒品罪。被告持有第一、二級毒品進而施用，
    其持有第一、二級毒品之低度行為，各為其施用第一、二級
    毒品之高度行為所吸收，均不另論罪。
　㈡併執行之徒刑，本係得各別獨立執行之刑，對刑法第47條累
    犯之規定，尚不得以同法第79條之1 另作例外之解釋，倘其
    中前罪徒刑已執行期滿，縱因合併計算最低應執行期間而在
    後罪徒刑執行中假釋者，於距前罪徒刑期滿後之假釋期間再
    犯罪，即與累犯之構成要件相符，仍應以累犯論（最高法院
    103 年度第1 次刑事庭會議決議意旨參照）。上揭犯罪事實
    欄所示有關被告之甲、乙應執行刑部分，業分別於105 年6 
    月21日被告假釋出監前之104 年12月28日、105 年3 月18日
    執行完畢，此有本院被告前案紀錄表在卷可稽，參照前開最
    高法院刑事庭決議之意旨，縱其因與另案之丙應執行刑接續
    執行，並在假釋期間內再犯他罪，仍無礙於該部分刑期即甲
    、乙應執行刑已執行完畢之效力，是本案犯行均已符刑法第
    47條第1 項之累犯要件，又經審酌前案與本案之罪名及犯罪
    類型均屬相同，並以入監服刑方式執行，並於假釋出監迄今
    仍犯下多起施用毒品案件等一切情狀後，認被告對刑罰反應
    力薄弱，如加重其法定最低度刑，尚不至於使「行為人所受
    的刑罰」超過「其所應負擔罪責」，依司法院大法官會議釋
    字第775 號解釋意旨及刑法第47條第1 項規定均加重其法定
    最高及最低度刑。
  ㈢被告所犯上開二罪，犯意各別，行為互殊，應予分論併罰。
三、沒收說明：
　　扣案之甲基安非他命1 包（驗餘淨重0.2856公克），屬第二
    級毒品，不問屬於犯罪行為人與否，依毒品危害防制條例第
    18條第1 項前段之規定宣告沒收銷燬。至包裝上開甲基安非
    他命之外包裝袋1 個，係被告所有，用於包裹毒品，防止其
    裸露、潮濕，便於攜帶之用，爰依刑法第38條第2 項規定併
    予宣告沒收。
四、維持原判決及駁回上訴之理由：
　　本院審理結果，認原審以被告犯罪事證明確，適用毒品危害
    防制條例第10條第1項、第2項、第18條第1項前段，刑法第1
    1條、第47條第1項、第41條第1項前段、第38條第2項之規定
    ，以被告之責任為基礎，並斟酌刑法第57條各款所列事項等
    一切情狀，於判決內詳述其理由，判決：「王聖明施用第二
    級毒品，累犯，處有期徒刑伍月，如易科罰金，以新臺幣壹
    仟元折算壹日；扣案之甲基安非他命壹包（驗餘淨重零點貳
    捌伍陸公克）沒收銷燬；包裝上開甲基安非他命之外包裝袋
    壹個沒收。又施用第一級毒品，累犯，處有期徒刑柒月。」
    核其認定事實、適用法律及量刑，均為妥適。被告以原審量
    刑過重及二種毒品是混合施用為由提起上訴，然按量刑之輕
    重，應符合罪刑相當之原則，並斟酌客觀上之適當性、相當
    性與必要性，予以適度之判斷，使罰當其罪，以維護公平正
    義。被告犯施用第一級毒品罪，其法定刑為六月以上五年以
    下有期徒刑，施用第二級毒品罪，其法定刑為三年以下有期
    徒刑，原審依累犯加重後，分別量處有期徒刑七月、五月，
    符合罪刑相當原則，尚無量刑過重情形。是被告上訴為無理
    由，應予駁回。
據上論斷，應依刑事訴訟法第368條，判決如主文。
本案經檢察官許祥珍到庭執行職務。
中　　華　　民　　國　　109 　年　　7 　　月　　16　　日
                  刑事第八庭  審判長法　官 陳世宗
                                    法　官 呂寧莉
                                    法　官 周明鴻 
以上正本證明與原本無異。
施用第一級毒品部分，如不服本判決，應於收受送達後20日內向
本院提出上訴書狀，其未敘述上訴之理由者並得於提起上訴後20
日內向本院補提理由書（均須按他造當事人之人數附繕本）「切
勿逕送上級法院」。
其他部分不得上訴。
                                    書記官 謝雪紅
中　　華　　民　　國　　109 　年　　7 　　月　　16　　日
附錄：本案論罪科刑法條全文　　　　　　　　　　　　　　
毒品危害防制條例第10條
施用第一級毒品者，處6月以上5年以下有期徒刑。
施用第二級毒品者，處3年以下有期徒刑。